---
title: |
  | La théorie et la pratique des expériences de terrain : 
  | Une introduction des EGAP Learning Days
author: Jake Bowers,^[L'ordre des noms d'auteurs est généré de manière aléatoire. https://jakebowers.org] Maarten Voors,^[https://sites.google.com/site/maartenvoors/] et Nahomi Ichino^[https://nahomi.github.io/]
date: '`r format(Sys.Date(), "%B %e, %Y")`'
site: bookdown::bookdown_site
knit: "bookdown::render_book"
documentclass: book
bibliography: learningdays-book.bib
link-citations: yes
colorlinks: yes
github-repo: egap/theory_and_practice_of_field_experiments
description: "Les EGAP Learning Days, inférence causale, expériences aléatoires, expériences de terrain, design expérimental, design de recherche"
fontsize: 12pt
geometry: margin=1in
graphics: yes
clean: no
---

```{r echo=FALSE, include=FALSE, message=FALSE, warning=FALSE}
library(knitr)
opts_chunk$set(
  strip.white = TRUE,
  width.cutoff = 132,
  size = "\\scriptsize",
  out.width = ".9\\textwidth",
  message = FALSE,
  warning = FALSE,
  echo = TRUE,
  comment = NA,
  tidy = "styler",
  prompt = FALSE,
  results = "markup"
)

library(here)

options(
  htmltools.dir.version = FALSE, formatR.indent = 2,
  width = 132, digits = 4, warnPartialMatchAttr = FALSE, warnPartialMatchDollar = FALSE,
  repos = "https://cloud.r-project.org"
)

## https://tex.stackexchange.com/questions/148188/knitr-xcolor-incompatible-color-definition/254482
knit_hooks$set(document = function(x) {
  sub("\\usepackage[]{color}", "\\usepackage{xcolor}", x, fixed = TRUE)
})
```


```{r htmlTemp3, echo=FALSE, eval=TRUE}
## This next from https://stackoverflow.com/questions/45360998/code-folding-in-bookdown
codejs <- readr::read_lines("js/codefolding.js")
collapsejs <- readr::read_lines("js/collapse.js")
transitionjs <- readr::read_lines("js/transition.js")

## Default to showing code
## window.initializeCodeFolding("show" === "show");
## Default to hiding code
## window.initializeCodeFolding("show" === "show");



# https://stackoverflow.com/questions/43009788/insert-a-logo-in-upper-right-corner-of-r-markdown-html-document
img <- htmltools::img(
  src = knitr::image_uri("Images/egap-logo.png"),
  alt = "logo",
  style = "position:relative; top:50px; right:1%; padding:10px;z-index:200;"
)
# style = 'position:absolute; top:50px; right:1%; padding:10px;z-index:200;')

## htmlhead <- paste0('
## <script>
## document.write(\'<div class="logos">',img,'</div>\')
## </script>
## ')

## See also https://stackoverflow.com/questions/38333691/r-markdown-putting-an-image-in-the-top-right-hand-corner-of-html-and-moving-tit

htmlhead <-
  paste("
        <script>",
    paste(transitionjs, collapse = "\n"),
    "</script>
        <script>",
    paste(collapsejs, collapse = "\n"),
    "</script>
<script>",
    paste(codejs, collapse = "\n"),
    '</script>
<style type="text/css">
.code-folding-btn { margin-bottom: 4px; }
.row { display: flex; }
.collapse { display: none; }
.in { display:block }
</style>
<script>
$(document).ready(function () {
  window.initializeCodeFolding("show" === "show");
});
</script>
',
    sep = "\n"
  )


readr::write_lines(htmlhead, file = "header.html")
```

# Introduction

Durant la dernière décennie, [Evidence in Governance and Politics (EGAP)](http://egap.org/) a organisé une série de workshops, [les Learning Days](https://egap.org/learning-days/), dans le but de renforcer les compétences en recherche expérimentale en sciences sociales parmi les directeurs de recherche -- cheurcheurs et praticiens -- en Afrique et Amérique Latine.  En partageant entre participants, méthodes pratiques et méthodes statistiques pour mener des expériences de terrain aléatoires, les Learning Days visent à créer et entretenir des réseaux de chercheurs dans le monde et à faciliter des liens solides et productifs entre ces chercheurs et les membres de EGAP.

Les Learning Days sont une combinaison d'ateliers de design, de présentations de travaux de recherche, d'utilisation de logiciel statistique et de conférences thématiques par un petit groupe d'instructeurs, principalement des professeurs et des doctorants du réseau de EGAP. Les workshops abordent les méthodes de design et d'analyse pour des expériences de terrain aléatoires plutôt que des expériences aléatoires en laboratoire ou des études non-aléatoires.

**Ce livre** rassemble les matériaux développés pour les Learning Days. La version actuelle du livre est écrite principalement pour **des instructeurs et des organisateurs** de workshops et de cours similaires pour des directeurs de recherche --- des professeurs, des cheurcheurs postdoctorals, des doctorants, des évaluateurs d'ONG et d'agences gouvernementales, etc --- qui réaliseront des études aléatoires de programmes liés aux institutions, à la gouvernance et au développement. Une grande partie des matériaux sera également utile comme rappel pour les participants des Learning Days précédents.

Ce livre est une revue complète des méthodes d'inférence causale pour les chercheurs qui développent un design de recherche expérimental. Ce livre est organisé en **modules** et comprend des sujets tels que l'inférence causale, la randomisation, les tests d'hypothèses, les estimandes, les estimateurs, la puissance statistique, la mesure, les menaces pour la validité interne et l'éthique de l'expérimentation. Les modules apparaissent dans l'ordre jugé le plus utile. Cependant, les modules sont liés et peuvent être réorganisés afin de correspondre à vos besoins en tant qu'instructeur. En annexe, il y a des matériaux préparatoires comprenant un [glossaire des termes](glossary-of-terms.html) et une [introduction à R et RStudio](introduction-to-r-and-rstudio.html).

Ce livre comprend des **slides** sur le contenu principal, le [formulaire de design de recherche de EGAP](researchdesignform.html) et des **références** d'exemples de recherche et des slides utilisées pendant les Learning Days précédents. Ces matériaux renforcent le travail de EGAP sur la méthodologie, résumé dans les [guides de méthodes de EGAP](https://egap.org/methods-guides/). Comparé aux Learning Days précédents, nous avons ajouté plus de matériaux sur les tests d'hypothèses, l'estimation et la puissance statistique. De nouveaux modules sur le processus de design de recherche, la mesure et les considérations éthiques sont désormais disponibles. Les slides et les modules présentés ici contiennent trop d'informations pour être couverts en une seule semaine, la durée habituelle d'un workshop Learning Days. Cependant, nous avons décidé de conserver toutes les informations, afin d'aider les instructeurs à adapter leurs cours à leurs publics réspectifs.

## Comment utiliser le livre

Pour profiter au maximum de ce livre, veuillez installer [R](https://cran.r-project.org/) et [RStudio](https://www.rstudio.com/products/rstudio/download/) sur votre machine. En fait, les slides supposent que vous utilisiez Rmarkdown pour les adapter à vos besoins.

Pour commencer avec R, voir le module [Introduction à R et RStudio](introduction-to-r-and-rstudio.html).

Vous pouvez copier ce livre ou des parties de celui-ci (des slides, etc) soit en utilisant le bouton de téléchargement (Download) sur la première page de <http://github.com/egap/theory_and_practice_of_field_experiments_french>, soit directement sur github en "forkant" ce repertoire.

Tant que vous citiez EGAP, vous pouvez utiliser ces matériaux. Veuillez consulter la licence Creative Commons Attribution-ShareAlike 4.0 International pour les termes exacts.

## Nous apprécions vos retours!

Si vous avez des questions, des retours, ou si vous avez organisé votre propre événement, contactez-nous! Il suffit de créer une issue sur [Github](https://github.com/egap/theory_and_practice_of_field_experiments_french/issues) ou faire des commentaires en utilisant hypothes.is dans votre navigateur et de nous le faire savoir par e-mail, admin@egap.org. Nous parcourons régulièrement vos commentaires.

## Remerciements

Les matériaux dans ce livre ont été développés au cours des derniers Learning Days par divers instructeurs.
Ceux-ci incluent (par ordre alphabétique) Jake Bowers, Jasper Cooper, Ana De la O, Lindsay Dolan, Natalia Garbiras Díaz, Macartan Humphreys, Nahomi Ichino, Salif Jaiteh, Gareth Nellis, Dan Nielson, Rafael Piñeiro, Fernando Rosenblatt, Tara Slough, Peter van der Windt et Maarten Voors.  Nous remercions Natalia Garbiras Díaz, Macartan Humphreys, Anghella Brigeth Rosero Rodriguez, et Tara Slough en particulier pour leurs commentaires sur une première version du livre.

Chez EGAP, Matt Lisiecki, Ingrid Lee, Goldie Negelev, Max Mendez-Back et d'autres ont apporté un soutien formidable. Les Learning Days ont été généreusement financés par la Fondation Hewlett et soutenus par des institutions du monde entier, notamment l'African School of Economics (Bénin), l'Université de Diego Portales (Chili), l'Université de los Andes (Colombie), le Ghana Center for Democratic Development (Ghana) , Mercy Corps (Guatemala), Invest in Knowledge (Malawi), NYU Abu Dhabi (EAU), et l'Université catholique de l'Uruguay (Uruguay).
